臺灣新北地方法院民事判決
111年度訴字第1259號
原      告  陳許玉鳳



訴訟代理人  陳家祥  

被      告  林政男  

上列當事人間請求侵權行為損害賠償事件，經本院於民國111年1
1月17日言詞辯論終結，判決如下：
    主  文
被告應給付原告新臺幣13,887元，及自民國111年6月18日起至清
償日止，按週年利率百分之5計算之利息。
原告其餘之訴駁回。 
訴訟費用由被告負擔百分之3，餘由原告負擔。
本判決第一項得假執行；但被告如以新臺幣13,887元為原告預供
擔保，得免為假執行。
原告其餘假執行之聲請駁回。 
    事實及理由
一、原告主張：於民國110年3月18日凌晨1時許，被告於新北市○
    ○區○○路0段00巷00弄0號之1經營之慶達鋼鋁工程行工廠(下
    稱系爭工廠)倉庫因電器因素起火，延燒至原告所有之新北
    市○○區○○路0段00號房屋(下稱系爭房屋)2樓，造成系爭房屋
    2樓3間臥房、家具、電器多處受損，系爭房屋1樓亦受影響
    。原告之子陳家祥曾與被告討論系爭房屋修復事項，並於11
    0年4月9日向被告告知受損修繕估價，被告表示估價費用過
    高、其可將系爭房屋2樓3間臥房及1樓客廳、門口全部修繕
    完畢等語。然迄今被告僅將系爭房屋2樓之1間臥房修繕完成
    ，其餘部分則未依約修繕完畢，且被告亦不願給付修繕費用
    ，經廠商就原告之家具、家電及系爭房屋1樓客廳等部分修
    復估價需花費新臺幣(下同)548,239元(詳如附表一至三所示
    )。爰依民法第184條第1項前段規定提請本件訴訟。並聲明
    ：(一)被告應給付原告548,239元，及自起訴狀繕本送達翌
    日起至清償日止，按週年利率5%計算之利息；(二)原告願供
    擔保，請准宣告假執行。
二、被告則以：對原告主張侵權行為不爭執，但系爭房屋1樓沒
    有因火災受損，就原告請求附表二中之雙人床、單人沙發床
    、衣櫃其中1個、電腦桌椅以及附表三電器損害有爭執，因
    為被告為原告清運時沒有看到這些物品，火災時原告及其子
    女已無居住在系爭房屋，系爭房屋2樓純粹是堆置雜物、布
    料及縫紉機等語，資為抗辯。並答辯聲明：(一)原告之訴及
    其假執行之聲請均駁回；(二)如受不利判決，被告願供擔保
    請准宣告免為假執行。
三、本院之判斷：
(一)按因故意或過失，不法侵害他人之權利者，負損害賠償責任
    ，民法第184條第1項前段定有明文。原告主張於110年3月18
    日凌晨1時許，被告經營之系爭工廠倉庫因電器因素起火，
    延燒至原告所有之系爭房屋2樓等情，有新北市政府消防局1
    10年4月28日火災原因調查鑑定書可稽，且為被告所不爭執
    ，堪信為真實。依前開鑑定書所示：依現場勘察燃燒後痕跡
    、清理復原過程、火災出動觀察紀錄、關係人談話筆錄與證
    物鑑定結果所列舉之各項證據，復排除各項可能因素後，研
    判案發當時系爭工廠室內迴路屬通電狀態，恐自系爭工廠1
    樓工作區北側附近牆面壁電插座接續至夾層倉庫供烘衣機使
    用之延長線電源線，因異常過熱、短路起火後，引燃周邊可
    (易)燃物致生火災，因而由上述各種狀況研判本火災起火戶
    係系爭工廠，起火處係該址夾層倉庫西北側附近處所，起火
    原因以電氣因素(短路)引燃之可能性較高(本院卷第120頁)
    ；新北市○○區○○路0段00巷00號即系爭房屋1樓神明廳、客廳
    、臥室、廚房等皆保持完好無受燒；2樓臥室1床鋪、衣櫃、
    書桌均靠上半部有燒損；臥室2西、北面牆皆有燻黑積碳，
    東面木板隔間牆有受燒碳化、床鋪、木桌亦有燒損燻黑；雜
    物間之南、北面木板隔間牆均受燒僅餘角材且靠東側附近角
    材有燒細燒失，西面木板隔間牆有燒損，東面木板隔間牆有
    明顯燬損不復原貌，西側鐵桌有受燒變色，東側置放之躺椅
    、鐵椅皆燒損僅餘氧化變色之鐵架，顯示系爭房屋2樓雜物
    間係受東側火勢延燒後，火流往西側波及臥室1、2(本院卷
    第117、118頁)。參以被告於消防局調查中陳稱：火災發生
    原因應該是電線走火，我離開之前有打開烘衣機，我大約凌
    晨3點半離開現場，離開前沒有別人在場等語(本院卷第138
    頁)，足見被告係將用電量極大之烘衣機插接於延長線上，
    並於使用過程中離開，疏未留意已有異常過熱、短路起火而
    引燃周邊可燃物，火勢並延燒至原告所有之系爭房屋2樓，
    被告就使用電器設備應有過失致生本件火災發生，與原告之
    系爭房屋2樓內家具、電器損害有相當應果關係。則原告請
    求被告負侵權行為損害賠償責任，應屬有據。
(二)關於原告得請求被告賠償損害項目及金額，分述如下：
  1.附表一費用：
    查附表一費用係系爭房屋1樓各處修復費用，並非本件火災
    所造成之損害，為兩造所不爭執(本院卷第236頁)。原告雖
    主張其曾與被告商談若被告重新裝潢系爭房屋1樓，2樓損害
    就不再向其請求，被告承諾幫忙修復等語(本院卷第13、236
    頁)，然原告於本件已請求系爭房屋2樓部分家具、電器損害
    ，同時請求系爭房屋1樓重新裝潢費用難認有理，且依原告
    所提陳家祥與被告間LINE對話所示，被告就附表一費用表示
    「太貴了」、「光捲門雨遮他就超過行情30%以上」(本院卷
    第25頁)，顯然並未同意此等金額，原告復未就附表一費用
    提出相關單據佐證，則原告此部分請求，應無理由。
  2.附表二家具、附表三電器損害：
  ①按如當事人已證明受有損害而不能證明其數額或證明顯有重
    大困難者，法院應審酌一切情況，依所得心證定其數額，民
    事訴訟法第222條第2項固定有明文。惟揆其立法旨趣係以在
    損害已經被證明，而損害額有不能證明或證明顯有重大困難
    之情形，為避免被害人因訴訟上舉證困難而使其實體法上損
    害賠償權利難以實現所設之規範，用以兼顧當事人實體權利
    與程序利益之保護。該條項之規定，性質上乃證明度之降低
    ，而非純屬法官之裁量權，負舉證責任之當事人仍應在客觀
    上可能之範圍內提出證據，俾法院得本於當事人所主張一定
    根據之事實，綜合全辯論意旨，依照經驗法則及相當性原則
    就損害額為適當之酌定。因此，主張損害賠償之當事人，對
    於他造就事實有所爭執時，仍負有一定之舉證責任（最高法
    院101年度台上字第158號判決要旨參照）。  
  ②原告主張本件火災致系爭房屋2樓內如附表二編號1衣櫃1個、
    編號3單人床組1張、編號4單人沙發床1張、編號5書桌椅3組
    、編號6電腦桌椅1組、編號7斗櫃1個，以及附表三編號1液
    晶顯示器1台、編號2風扇1台、編號6螢幕1台、編號8音響1
    組受損，有火災現場照片拍攝位置圖、原告所提及前開鑑定
    書所附照片為證(本院卷第160頁、照片卷頁詳如附表二、三
    證據出處欄所示)，被告空言否認該等物品存在，並不可採
    。又火災事故往往令現場物品付之一炬，難以苛令原告於災
    後提出完整之損害證明，且原告於本院審理中陳稱因為時間
    太久已不記得購買前開物品之時間及金額、沒有單據可提出
    等語（本院卷第237頁），可認本件確有證明顯有重大困難
    之情事，為公平計，本院自得依民事訴訟法第222條第2項定
    ，審酌卷內事證循經驗法則及論理法則，以自由心證認定其
    損害數額。考量原告主張附表二編號1衣櫃1個、編號3、4單
    人床組、單人沙發床各1張(14,000元、13,500元、16,000元
    )、編號5書桌椅3組(14,000元×3＝42,000元)、編號6、7電腦
    桌椅1組、斗櫃1個(15,500元、11,500元)，以及附表三編號
    1、2、6、8液晶顯示器、風扇、螢幕各1台、音響1組(10,90
    0元、3,090元、5,490元、6,890元)，新品費用合計138,870
    元(14,000元＋13,500元＋16,000元＋42,000元＋15,500元＋11,5
    00元＋10,900元＋3,090元＋5,490元＋6,890元＝138,870元)，業
    據原告提出艾立思國際家飾股份有限公司客戶報價單、燦坤
    報價單為證(本院卷第27-29頁)。且依行政院所頒「財物標
    準分類」，前開物品耐用年限均非長，原告對其購買前開物
    品時間已不復記憶，衡情均已逾耐用年限，故以行政院所頒
    「固定資產折舊率表」附註(四)之說明，採用定率遞減法者
    ，其最後1年之折舊額，加歷年折舊累計額，其總和不得超
    過該資產成本原額之9/10，亦即若逾耐用年數者，資產現值
    應以原價額1/10計算，據此計算折舊後之損害額為13,887元
    (138,870元×1/10＝13,887元)，本院認原告就此部分請求損
    害額以13,887元為合理，請求逾此部分即非適當。
　③至原告請求附表二編號1衣櫃另1個、編號2雙人床組1張，以
    及附表三編號1液晶顯示器另1台、編號2風扇另2台、編號3
    至5桌上型電腦1台、滑鼠1個、鍵盤1付、編號7喇叭1組、編
    號9、10飛輪組1組及光碟機1台損害部分，則為被告以前詞
    所否認。觀諸原告所提照片僅見現場有物品燒失情形，尚難
    以辨認為其所指衣櫃、雙人床組(本院卷第219、229頁)，且
    依新北市消防局調查後所作之火災現場照片拍攝位置圖所示
    臥室2、雜物間未見有衣櫃、雙人床組存在(本院卷第160頁)
    ，是難認有原告所指衣櫃、雙人床組存在。而原告就其餘物
    品存在並未舉證以實其說，則原告請求此部分損害，即乏所
    據，均應予駁回。
(三)按給付無確定期限者，債務人於債權人得請求給付時，經其
    催告而未為給付，自受催告時起，負遲延責任。其經債權人
    起訴而送達訴狀，或依督促程序送達支付命令，或為其他相
    類之行為者，與催告有同一之效力，民法第229條第2項定有
    明文。又遲延之債務，以支付金錢為標的者，債權人得請求
    依法定利率計算之遲延利息。但約定利率較高者，仍從其約
    定利率。應付利息之債務，其利率未經約定，亦無法律可據
    者，週年利率為百分之5，民法第233條第1項及第203條亦有
    明文。查本件侵權行為損害賠償之債屬給付無確定期限者，
    又係以支付金錢為標的，則依前揭法律規定，原告就被告應
    給付之金額，請求自起訴狀繕本送達翌日即111年6月18日(
    本院卷第41、43頁送達證書)起至清償日止，按週年利率5%
    計算之法定遲延利息，應屬有據。
四、綜上所述，原告依侵權行為法律關係，請求被告給付13,887
    元，及自起訴狀繕本送達翌日即111年6月18日起至清償日止
    ，按週年利率5%計算之利息，為有理由，應予准許，逾此範
    圍之請求，則無理由，應予駁回。
五、本判決所命給付金額未逾50萬元，依民事訴訟法第389條第1
    項第5款規定，應依職權宣告假執行，又被告陳明願供擔保
    ，請求免為假執行，核無不合，故酌定相當之擔保金額，宣
    告被告得為原告預供擔保免為假執行。至原告敗訴部分，其
    假執行之聲請因訴之駁回而失所附麗，應併予駁回。
六、本件事證已臻明確，兩造其餘攻擊、防禦方法及所提之證據
    ，經本院審酌後認對判決結果不生影響，爰不一一論述，附
    此敘明。
七、訴訟費用負擔之依據：民事訴訟法第79條。　　
中　　華　　民　　國　　111 　年　　12　　月　　9 　　日
                  民事第四庭  法　官　許品逸
以上正本係照原本作成。
如對本判決上訴，須於判決送達後20日之不變期間內，向本院提
出上訴狀。如委任律師提起上訴者，應一併繳納上訴審裁判費。
中　　華　　民　　國　　111 　年　　12　　月　　16　　日
                              書記官  邱雅珍  
　　　　　　　　　　　　　　　
附表一：　　　　
編號 項目 原告請求金額(新臺幣) 1 電動鐵捲門及遮雨棚 138,000 2 水電及台電復電 67,000 3 泥作修補及地磚鋪設 38,000 4 拆除及垃圾清運 28,000 5 輕鋼架 15,000 6 油漆 19,000 7 木門 8,000 8 合計 313,000 

附表二：
編號 項目 原告請求金額(新臺幣) 證據出處 1 3尺衣櫃2個 單價14,000、小計28,000 本院卷第166、227頁(1個) 2 5尺雙人床組1張 24,000  3 3.5尺單人床組1張 13,500 本院卷第166、227、229頁 4 單人沙發床1張 16,000 本院卷第168、221頁 5 書桌椅(W120)3組 單價14,000、小計42,000 本院卷第166、167、219、223、229頁(3組) 6 電腦桌椅(W140)1組 15,500 本院卷第166、225頁 7 4尺斗櫃1個 11,500 本院卷第167、219、231頁 8 合計 150,500  

附表三：
編號 項目 原告請求金額(新臺幣) 證據出處 1 液晶顯示器2台 單價10,900、小計21,800 本院卷第217頁(1台) 2 風扇3台 單價3,090、小計9,270 本院卷第217頁(1台) 3 桌上型電腦1台 29,990   4 無線滑鼠1個 649  5 電競鍵盤1付 1,190  6 平面電競螢幕1台 5,490 本院卷第225頁 7 藍牙多媒體喇叭1組 2,990  8 藍牙床頭音響1組 6,890 本院卷第223頁 9 飛輪組1組 4,980  10 光碟機1台 1,490  11 合計 84,739